【裁判字號】    97,消債更,176
【裁判日期】    980305
【裁判案由】    更生事件
【裁判全文】
臺灣雲林地方法院民事裁定           97年度消債更字第176號
聲  請  人
即  債務人  甲○○
上列當事人因消費者債務清理事件聲請更生，本院裁定如下：
    主  文
聲請駁回。
聲請費用由聲請人負擔。
    理  由
一、按債務人與金融機構協商成立者，不得聲請更生或清算，但
    因不可歸責於己之事由，致履行顯有重大困難者，不在此限
    ；本條例施行前，債務人依金融主管機關協調成立之中華民
    國銀行公會會員辦理消費金融案件無擔保債務協商機制與金
    融機構成立之協商，準用前項之規定，消費者債務清理條例
    第151 條第5 項、第6 項分別定有明文。又聲請更生或清算
    不合程式或不備其他要件者，法院應以裁定駁回之，但其情
    形可以補正者，法院應定期間先命補正，復為同條例第8 條
    所明定。
二、本件債務人向本院聲請更生，主張：其有不能清償債務情事
    ，前已提出債權人清冊，以書面向最大債權金融機構永豐商
    業銀行請求共同協商債務清償方案，並已於民國95年10月11
    日協商成立，每月其應償還之金額為新台幣（下同）6,402
    元，經其勉強償還至96年4 月份，因民間債權人逼債孔急，
    迫使其需清償民間債務，且於同年7 月底又失業，遂無法繼
    續繳納，現其從事搭鐵皮屋臨時工作，平均每月收入約15,0
    00元，較其前與金融機構協商時之收入減少，有不可歸責於
    其之事由致履行協商方案顯有困難，且其無擔保之債務總額
    未逾1,200 萬元，復未經法院裁定開始清算程序或宣告破產
    云云；固提出財團法人金融聯合徵信中心個人資料（信用報
    告）回覆書、債權人清冊、存摺節影本、勞保資料表、收入
    切結書、94及95及96年度各類所得資料清單、全國財產稅總
    歸戶財產查詢清單、統一發票等件為佐。
三、查，債務人於本件更生聲請前，已於95年8 月1 日依金融主
    管機關協調成立之中華民國銀行公會會員辦理消費金融案件
    無擔保債務協商機制與金融機構成立協商等情，業據本院依
    其聲請向永豐商業銀行調閱協議書及無擔保債務還款計劃查
    明屬實，有上開資料在卷可稽，債務人雖稱：其勉強依協商
    方案償還至96年4 月份，然因民間債權人逼債孔急，迫使其
    需清償民間債務，且96年7 月底其即失業，至無法繼續履行
    協商方案云云，然債務人究係被迫失業或自願失業？究有無
    積欠及清償非金融機構債權人之債務？俱未見其舉證以明，
    已難信為真實。其次，債務人自承其現在平均每月約有15,0
    00元收入，而其於95年6 月26日向金融機構提出無擔保債務
    協商申請時，曾切結表示其每月收入約有16,000元至18,000
    元不等，有永豐商業銀行函送其所立之收入證明切結書影本
    1 份在卷可稽，若就形式觀之，債務人現每月收入確較先前
    短少約1,000 元至2,000 元；然本件債務人自承其每月生活
    所需金額約8,377 元，有其提出之財產及收支狀況說明書在
    卷可憑，而其前與金融機構協商成立之分期清償方案，每月
    之金額為6,402 元，是以債務人現在每月之收入，扣除其日
    常生活所需，應尚有餘力可繼續履行前之協商方案【15,000
    －8,377 ＝6,623 】甚明。此外，債務人又未能提出其係因
    不可歸責於己之事由，致履行上開協議內容顯有重大困難之
    證據，是本件債務人聲請更生，既違背消費者債務清理條例
    第151 條第6 項之規定，且上開欠缺又屬無從補正，依上說
    明，自應駁回其更生之聲請，爰裁定如主文。
中    華    民    國    98    年    3     月    5     日
                  民事第一庭    法  官  蔣得忠
上為正本係照原本作成
如不服本裁定，應於裁定送達後10日內，以書狀向本院提出抗告
，並繳納抗告費新臺幣1 千元
中    華    民    國    98    年    3     月    5     日
                                書記官  賴成育


司法院資訊處製作；財團法人民間司法改革基金會備份。
